【裁判字號】    95,台上,6935
【裁判日期】    951214
【裁判案由】    強盜
【裁判全文】
最高法院刑事判決            九十五年度台上字第六九三五號
上  訴  人  甲○○
                    樓
上列上訴人因強盜案件，不服台灣高等法院中華民國九十五年十
月五日第二審判決（九十五年度上訴字第二一０七號，起訴案號
：台灣板橋地方法院檢察署九十四年度偵字第二一七一０號），
提起上訴，本院判決如下：
    主  文
上訴駁回。
    理  由
按刑事訴訟法第三百七十七條規定，上訴於第三審法院，非以判
決違背法令為理由，不得為之。是提起第三審上訴，應以原判決
違背法令為理由，係屬法定要件。如果上訴理由狀並未依據卷內
訴訟資料，具體指摘原判決不適用何種法則或如何適用不當，或
所指摘原判決違法情事，顯與法律規定得為第三審上訴理由之違
法情形，不相適合時，均應認其上訴為違背法律上之程式，予以
駁回。本件原判決維持第一審論上訴人甲○○以意圖為自己不法
之所有，以強暴、藥劑，至使不能抗拒，而取他人之物罪，處有
期徒刑伍年貳月，扣案沾有阿摩尼亞藥劑之毛巾壹條宣告沒收之
判決，駁回上訴人之第二審上訴。係依憑上訴人於原審審理時供
承：曾以沾有阿摩尼亞之毛巾摀住被害人張芳杏之嘴巴；及於檢
察官偵查時供認：阿摩尼亞藥水是案發前一個月購買，一直放在
車上，伊下車尾隨被害人時才把該藥水放進毛巾裡，準備搶被害
人的錢，因之前以高利貸借款，伊承認犯強盜罪等情不諱，參酌
被害人指訴：上訴人以毛巾摻藥，從後面摀住伊之口、鼻，將伊
壓在地上，趁伊無法抗拒時，搶走伊皮包；證人即追躡上訴人之
路人汪承儒於原審證以：案發時，被害人在追上訴人，並喊救命
，伊追上訴人時，上訴人跌倒，手上皮包掉落，伊撿起來，繼續
追各等語，及卷附自願受搜索同意書、搜索、扣押筆錄、扣押物
品目錄表、贓物認領保管單、台北縣立醫院驗傷診斷書各一紙、
被害人受傷照片二紙、扣案之皮包乙只（含其內財物）、照片三
紙、沾有阿摩尼亞藥劑之毛巾一條及其照片等證據資料，而為論
斷，已敘述其所憑之證據及認定之理由。而以上訴人否認有強盜
犯行，及辯稱：被害人掙扎時，伊與被害人一起倒地，伊怕她不
能呼吸，毛巾趕緊拿開，皮包是掉地後，伊才拿走云云，為飾卸
之詞，均無足取，在理由內依憑調查所得證據，詳加指駁，並說
明：（一）上訴人除以沾有阿摩尼亞藥劑之毛巾用力按壓被害人
之口、鼻外，並將被害人以強制力拉倒在地，致被害人受傷，上
訴人應非僅趁被害人不及防備，而係以強制力瞬間攫取被害人所
有皮包，被害人受該強暴行為後，顯已陷於不能抗拒。(二)上訴
人所用之阿摩尼亞達六十毫升，已非所謂少許可令人清醒之藥量
，且上訴人亦稱：伊見被害人快不能呼吸，始停止摀住被害人之
口、鼻云云，何況口、鼻是人體呼吸之重要器官，單以未沾上阿
摩尼亞藥水之毛巾摀住被害人之口、鼻七、八秒鐘，即足使人不
能呼吸而無法抗拒，況上訴人所供：伊用力壓住被害人口、鼻時
，被害人有掙扎等語，益見上訴人用力之猛，被害人案發時是處
於喪失意思自由，不能抗拒之情況下，始為上訴人強盜得逞。上
訴人之辯護人所辯：阿摩尼亞係清醒劑，會增強人之外禦力云云
，尚有誤會。（三）據證人汪承儒證以：案發地點僅有伊及伊女
友云云，堪認案發地點並非人潮匯集之處。而被害人乃一弱女，
在夜晚，人跡稀少之路邊，突遭不明男子，臉戴口罩、持沾有藥
劑之毛巾摀住口、鼻七、八秒，並壓倒在地，內心必定害怕、恐
懼，始有掙扎之舉動，依當時處境，上訴人使用之強暴、藥劑之
手段，顯已抑壓被害人之抗拒，使其喪失意思自由，其行為應成
立強盜罪之理由。從形式上觀察，原判決並無違背法令之情形存
在。上訴意旨略稱：(一)被害人於民國九十五年一月十日檢察官偵
查時證稱：當時伊快昏倒，但是伊認為不能這樣昏倒，所以就用
腳踢旁邊，上訴人就取走伊皮包云云，顯見被害人被搶時，是完
全清醒，且有能力反抗。(二)氨（即指阿摩尼亞）有非常刺鼻之氣
味，在救傷方面，會用揮發的氨作為令人清醒之吸入劑。上訴人
所使用之阿摩尼亞，無法達到使人昏厥的程度，反而會令人亢奮
，激發腎上激素，抗禦外力，此可徵諸被害人自承：後來伊一直
追上訴人，大聲求助路人，幫忙制伏云云。故就上訴人與被害人
互動之過程，無法認定被害人已達不能抗拒之程度，且被害人係
將被搶過程之時間，誤為被掩住口、鼻之時間，而與事實出入。
(三)原判決係以被害人之指訴，資為上訴人不利認定之惟一憑據，
且被害人未曾由上訴人交互詰問，而原審亦認有傳訊之必要，卻
於傳喚二次未到庭後，遽予審結，無異剝奪上訴人之對質詰問權
等語。惟查：(一)證據之取捨與事實之認定，為事實審法院之職
權，倘其採證認事並不違背證據法則，即不得任意指為違法。原
判決已就相關事證詳加調查論列，復綜合上訴人於偵、審時之供
述，參酌被害人及證人汪承儒之證述，暨扣案沾有阿摩尼亞藥劑
之毛巾等證據資料，參互斟酌判斷，資為不利於上訴人之認定，
併已說明其取捨判斷而得心證之理由。並未以被害人之證述，資
為不利上訴人之唯一證據；再被害人於檢察官偵查中係以證人身
分具結，並於證述完畢後，由檢察官詰以上訴人對於被害人之證
言有何意見時，上訴人不惟表示沒有意見，並供認確有強盜之犯
行等情，有九十五年一月十日訊問筆錄在卷可按（見偵查卷第四
十五頁）；又原審審理時雖曾傳訊被害人二次未到庭，然上訴人
之辯護人於原審審理時已陳稱：被害人在偵查時已結證過，是否
再予傳訊，由原審審酌云云，並未聲請再予傳訊被害人，且上訴
人於原審詰以有無證據請求調查，其亦答稱：「無」，有原審九
十五年九月二十一日審判筆錄在卷可憑（見原審卷第六十四頁背
面、六十五頁），原判決因認依憑上開證據，上訴人應負之罪責
，已臻明確，無再為無益調查之必要，並無違誤。上訴意旨所為
指摘，無非就原審採證認事之職權行使，任憑己見，泛言指摘，
再為事實上之爭執，並非依據卷內訴訟資料而為具體指摘之適法
第三審上訴理由。(二)原判決已敘明被害人於檢察官偵查時證以
：伊被摀住口、鼻後，被壓在地上，快昏倒時，伸腳踢旁邊，上
訴人就把伊皮包搶走云云，顯見被害人突遭上訴人持沾有藥劑之
毛巾摀住口、鼻，並被壓倒在地，心生畏懼，始有掙扎之舉動，
況被害人於檢察官偵查時已補稱：因未能反抗，伊財物才被搶走
等語，足認上訴人使用之強暴、藥劑之手段，顯已抑壓被害人之
抗拒，使其喪失意思自由，應成立強盜罪之理由。再上訴人以毛
巾所沾之阿摩尼亞達六十毫升容量，已非一般少許可令人清醒之
藥量，況上訴人亦稱：伊見被害人快不能呼吸，始停止摀住口、
鼻云云，原判決因認被害人於案發時係處於喪失意思自由，不能
抗拒之情狀下，始為上訴人強盜得逞，並無採證違誤之情形。上
訴論旨妄指為違法，仍非依據卷內訴訟資料具體指摘之合法第三
審上訴理由。其上訴違背法律上之程式，應予駁回。
據上論結，應依刑事訴訟法第三百九十五條前段，判決如主文。
中    華    民    國  九十五  年   十二   月   十四   日
                      最高法院刑事第六庭
                          審判長法官  林  增  福
                                法官  邵  燕  玲
                                法官  陳  世  雄
                                法官  蔡  國  在
                                法官  黃  正  興
      本件正本證明與原本無異
                                      書  記  官
中    華    民    國  九十五  年   十二   月   十八   日
                                                      v


司法院資訊處製作；財團法人民間司法改革基金會備份。
